【裁判字號】    95,訴,432
【裁判日期】    951011
【裁判案由】    拆屋還地等
【裁判全文】
臺灣臺中地方法院民事判決              95年度訴字第432號
原      告  甲○○
訟訟代理人  林益堂律師
被      告  乙○○
訴訟代理人  李振祥律師
上列當事人間請求拆屋還地事件，本院於民國95年9月25日言詞
辯論終結，判決如下：
    主    文
被告應將坐落台中縣后里鄉○○○段518-54地號土地上如附件台
中縣豐原地政事務所土地複丈成果圖 (A)所示之地上物（鐵皮屋
雞舍）及坐落台中縣后里鄉○○○段518-68地號土地上如附件台
中縣豐原地政事務所土地複丈成果圖 (B)、(C)、(D)、(E)、(F)
所示之地上物（鐵皮屋雞舍）拆除，並將該部分之土地返還原告
。
訴訟費用由被告負擔。
    事實及理由
壹、兩造爭執要旨：
  一、原告主張: 坐落台中縣后里鄉○○○段518-54地號土地（
      以下稱518-54地號土地）、同段518-68地號土地（以下稱
      518-68地號土地）為原告所有，被告未經原告同意，擅自
      占用前開土地興建雞舍，係屬無權占有。爰依民法第767
      條規定提起本件訴訟，並聲明如主文第一項所示。
  二、被告抗辯：518-54地號土地及518-68地號土地原為訴外人
      即被告之父姚益池所有，於民國（下同）79年12月間經臺
      灣臺中地方法院79年度執字第1920號強制執行事件拍賣時
      ，由原告拍定取得。而訴外人姚益池於72年1月間即將系
      爭2筆土地出租與被告搭建雞舍做為養雞場，租金每年為
      稻谷2000台斤，分為早、晚兩期（即每年一月及七月各一
      期）給付。原告於79年12月間因拍定取得系爭2筆土地之
      所有權，依民法第425條第1項規定，系爭2筆土地之租賃
      契約，對原告仍繼續存在，原告自不得主張被告為無權占
      有。並聲明：原告之訴駁回。
貳、得心證之理由：
  一、原告主張518-54地號土地及518-68地號土地為其所有，而
      被告在系爭2筆土地上興建有雞舍之事實，業據其提出土
      地登記謄本及雞舍照片為證，復為被告所不爭執，故足信
      為真實。而關於被告興建雞舍之範圍，經本院於95年5月
      30日會同兩造及台中縣豐原地政事務所測量員至現場勘驗
      ，並囑託該地政事務所測量員鑑測，其雞舍使用土地之情
      形為：標示 (A)雞舍使用518-54地號土地，面積365平方
      公尺；標示 (B)雞舍使用518-68地號土地，面積183平方
      公尺；標示 (C)雞舍使用518-68地號土地，面積231平方
      公尺；標示 (D)雞舍使用518-68地號土地，面積225平方
      公尺；標示 (E)雞舍使用518-68地號土地，面積227平方
      公尺；標示 (F)雞舍使用518-68地號土地，面積254平方
      公尺，此有勘驗筆錄、現場照片及台中縣豐原地政事務所
      95年8月21日豐地測字第0950009069號函檢送之土地複丈
      成果圖（引用為本判決之附件，以下稱附圖）在卷可憑。
  二、被告雖然抗辯其對系爭2筆土地有租賃權存在，並非無權
      占有。但查：
      1.被告提出之訴外人姚益池於73年2月13日寄給被告之中
        區郵政管理局直轄十六支局第000274號存證信函，其上
        雖然記載「…並鄙人名義座落后里鄉○○○段土地汝為
        築雞舍每年願付給稻谷貳仟台斤分為早晚兩期均分交鄙
        人為租金…」等語，但此僅是姚益池單方之「催告書」
        ，如無其他佐證資料（如雙方簽定之書面租賃契約、被
        告給付租金之單據等），自難僅憑該存證信函內容，遽
        認姚益池與被告就系爭2筆土地成立有租賃契約。
      2.又本院79年度執字第1920號強制執行事件查封拍賣系爭
        2筆土地時，其拍賣公告第十項第(二)點記載「地上有債
        務人（指訴外人姚益池）搭建竹木造雞寮，…」等語，
        此有該拍賣公告影本附卷足參。而該拍賣公告所載系爭
        2筆土地上之竹木造雞寮為訴外人姚益池所搭建，此與
        前開存證信函所示被告承租系爭2筆土地搭築雞舍等語
        ，亦有扞格，足徵該存證信函述及之租賃乙節，尚難盡
        信。再被告為訴外人姚益池之子，其對系爭2筆土地遭
        債權人查封拍賣，衡情應無不知之理。而被告就系爭2
        筆土地若確實有租賃權存在，其為避免土地落入外人之
        手，自可依土地法第104條第1項規定主張優先購買權。
        惟前開強制執行程序並無被告主張優先購買權之情事，
        由此益證被告所辯對系爭2筆土地有租賃權存在云云，
        應非可採。
  三、被告對系爭2筆土地既無租賃權存在，則其占有使用該土
      地，即屬無權占有。又附表 (A)~(F)所示6棟雞舍，其屋
      頂以鐵皮搭建，四週由水泥柱及鐵絲網圈圍（前述勘驗筆
      錄及現場照片參照），顯非79年間拍賣當時之竹木造雞寮
      ；又被告於前開履勘期日，亦自承現場之雞舍為其所有（
      前述勘驗筆錄參照）。從而原告以被告無權占用其土地，
      依民法第767條規定，請求被告應將518-54地號土地上如
      附圖 (A)所示之地上物（鐵皮屋雞舍）及坐落518-68地號
      土地上如附圖 (B)、(C)、(D)、(E)、(F)所示之地上物（
      鐵皮屋雞舍）拆除，並將該部分之土地返還原告，為有理
      由，應予准許。
參、訴訟費用負擔之依據：民事訴訟法第78條。
中    華    民    國    95    年    10    月    11    日
                  民事第一庭    法  官  游文科
正本係照原本作成。
如對本判決上訴，須於判決送達後20日內向本院提出上訴狀。
中    華    民    國    95    年    10    月    11    日
                                書記官


司法院資訊處製作；財團法人民間司法改革基金會備份。
